【裁判字號】    94,訴,3940
【裁判日期】    950209
【裁判案由】    常業詐欺等
【裁判全文】
臺灣高雄地方法院刑事判決              94年度訴字第3940號
公  訴  人  臺灣高雄地方法院檢察署檢察官
被      告  甲○○
                    （現因另案於臺灣高雄監獄受執行中）
上列被告因詐欺案件，經檢察官提起公訴（94年度偵字第18748
、20932 、21623 號），經本院合議庭裁定由受命法官獨任進行
簡式審判程序後，判決如下：
    主  文
甲○○幫助連續犯詐欺取財罪，累犯，處有期徒刑肆月，如易科
罰金，以佰元折算壹日。
    事  實
一、甲○○前於民國（下同）91年間因毒品危害防制條例案件，
    分別經法院判處有期徒刑6 月、3 月確定，於92年9 月2 日
    執行完畢。
二、甲○○預見將自己所有之金融機關存款帳戶之存摺、金融卡
    、密碼提供他人使用，可能幫助他人遂行詐欺取財之犯罪目
    的，竟仍基於幫助他人犯詐欺罪之不確定故意，接續(一)於94
    年5 月4 日，在高雄縣林園鄉○○路上麥當勞商店前，將其
    前於90年5 月21日向玉山商業銀行林園分行林園分行申請設
    立之0000000000000 號帳戶（以下簡稱玉山銀行帳戶）之帳
    戶存摺、金融卡及密碼交付予姓名年籍不詳綽號「國輝」之
    成年男子，並由「國輝」給付甲○○新台幣（下同）1,000
    元為報酬：(二)於94年5 月4 日，向台東區中小企業銀行林園
    分行申請設立0000000000號帳戶（以下簡稱台東中小企銀帳
    戶）後，先於同日，在高雄縣林園鄉○○路上麥當勞商店前
    ，將前揭台東中小企銀銀行帳戶存摺交付予綽號「國輝」之
    成年男子，並由「國輝」給付甲○○1,000 元為報酬，甲○○嗣於94年5 月11日領得前揭台東中小企銀帳戶金融卡後，
    再將該帳戶金融卡及密碼交付予「國輝」；(三)於94 年5月17
    日，向中華郵政股份有限公司林園郵局申請設立局號010124
    、帳號098598號帳戶（以下簡稱林園郵局帳戶），先於同日
    ，在高雄縣林園鄉○○路上麥當勞商店前，將前揭林園郵局
    帳戶存摺交付予綽號「國輝」之成年男子，並由「國輝」給
    付甲○○2,000 元為報酬，甲○○嗣於一週後領得前揭林園
    郵局帳戶金融卡後，再將該金融卡及密碼交付「國輝」；「
    國輝」取得上開3 帳戶之存摺、提款卡後，轉交姓名年籍不
    詳之人使用，嗣該取得帳戶之人(一)先於94年5 月12 日 傳簡
    訊予乙○○佯稱臺灣大哥大退費中心有乙○○保證金尚未領
    回等語，使乙○○誤信為真，陷於錯誤，遂至提款機依簡訊
    指示之順序操作提款機後，將99,987元轉帳至甲○○前揭玉
    山銀行帳戶內；(二)復於94年5 月17日12時40分許，電話聯絡
    丁○○佯稱係臺灣大哥大臺北營業處告知丁○○電話退租費
    一直未領，要求丁○○至提款機操作辦理退費事宜，使丁○○誤信為真，陷於錯誤，遂至提款機依對方指示之順序操作
    提款機後，於94年5 月17日13時10分許，將99,868 元 （起
    訴書誤將受害人轉帳所需17元手續費加計而認定轉帳99,885
    元）轉帳至甲○○前揭林園郵局帳戶內；(三)再於94年5 月19
    日傳簡訊予蔡宴榕佯稱臺灣大哥大要退保證金等語，使蔡宴
    榕陷於錯誤，遂依該簡訊所留電話回撥，並至臺北市○○區
    ○○路一號郵局提款機，依對方指示之順序操作提款機後，
    將39,300元轉帳至甲○○前揭台東中小企銀帳戶內。嗣分別
    經乙○○、丁○○、蔡宴榕察覺有異，並報警處理始知上情
    。
三、案經乙○○、丁○○、蔡宴榕訴由高雄縣政府警察局移請臺
    灣高雄地方法院檢察署檢察官偵查起訴。
    理  由
一、程序方面：檢察官起訴書固記載被告涉犯刑法第340 條之常
    業詐欺及洗錢防制法第9 條第2 項掩飾他人常業詐欺犯罪所
    得財物之幫助犯之犯罪事實，然經公訴檢察官於本院95年1
    月18日準備程序時當庭表示更正本件犯罪事實為被告涉犯刑
    法第339 條第1 項詐欺取財罪之幫助犯（見本院95年1 月18
    日準備程序筆錄），經查：(一)刑事訴訟法就檢察官到庭於審
    理程序所能之作為，並無相同或類似民事訴訟法就當事人於
    訴狀送達後將原訴變更之規定，然公訴檢察官於法院審判程
    序進行中，倘僅能固守偵查檢察官起訴範圍而不能加以變更
    ，則顯然喪失刑事訴訟法規定檢察官應到庭執行職務之精神
    ，且使得公訴檢察官無從依未及於偵查中發現而於審判中顯
    現之證據隨時採取對被告有利不利之作為，此亦與刑事訴訟
    法第2 條之規定有違，是認檢察官於法院審理時亦得對犯罪
    事實予以變更。(二)犯罪事實之變更，其性質係以新犯罪事實
    代替原起訴之犯罪事實，固然含有撤回起訴之性質，然法院
    審理程序既仍繼續進行中，刑事訴訟法關於撤回起訴之規定
    即無適用之餘地，此由民事訴訟法就訴之變更亦無適用訴訟
    撤回之要件及程序之規定益得其徵，是本件犯罪事實既經公
    訴檢察官變更其犯罪事實為幫助普通詐欺取財，基於檢察一
    體原則，本院自應以之為審理範圍，合先敘明。
二、(一)上揭犯罪事實業據被告甲○○於本院審理時為有罪之陳述
    ，核與告訴人乙○○、丁○○、蔡宴榕於警詢指訴相符，並
    有台東區中小企銀林園分行存款往來申請書暨約定書、對帳
    單、玉山銀行客戶基本資料及綜存戶交易資料查詢單、林園
    郵局郵政存簿儲金力帳申請書及客戶歷史交易清單在卷可稽
    ，堪予認定被告所開立之玉山銀行帳戶、台東中小企銀帳戶
    、林園郵局帳戶均係用以詐騙告訴人所得之匯款帳戶甚明。
    (二)按金融帳戶為個人之理財工具，而政府開放金融業申請設
    立後，金融機構大量增加，一般民眾皆可以存入最低開戶金
    額之方式自由申請開設金融帳戶，並無任何特殊之限制，因
    此一般人申請存款帳戶極為容易而便利，且得同時在不同金
    融機構申請多數存款帳戶使用，並無使用他人帳戶之必要，
    此為一般日常生活所熟知之常識，故除非充作犯罪使用，並
    藉此躲避警方追緝，一般正常使用之存款帳戶，並無向他人
    租用或購買帳戶存摺及提款卡之必要。何況，金融存款帳戶
    ，攸關存戶個人財產權益之保障，專屬性甚高，衡諸常理，
    若非與本人有密切關係，不可能提供個人帳戶供他人使用，
    縱有交付個人帳戶予他人使用之特殊情形，亦必會先行瞭解
    他人使用帳戶之目的始行提供，參以坊間報章雜誌及其他新
    聞媒體，對於以簡訊通知中獎、刮刮樂、假中獎真詐財或其
    他類似之不法犯罪，經常利用非本人存款帳戶，迂迴其詐欺
    取財犯罪，使被害人無從追查之不法行徑，規避執法人員之
    查緝，類此在社會上層出不窮之案件，亦多所報導及再三披
    露，是避免此等專屬性甚高之物品被不明人士利用為與財產
    有關之犯罪工具，亦應為一般生活認知所應有之認識，被告
    係智力成熟之成年人，對此自應知之甚詳，被告並未確認「
    國輝」收購帳戶之可靠性並交付以收取每帳戶1,000 元或2,
    000 之高額報酬，被告主觀顯有容任他人任意使用該帳戶，
    即令為犯罪行為亦無不可之不確定故意。綜上所述，本案事
    證明確，被告犯行洵堪認定，應予依法論罪科刑。
三、(一)按連續幫助與幫助連續為不同之犯罪態樣，如基於概括犯
    意，多次幫助他人犯罪，為連續幫助，該幫助者有多次犯罪
    行為；如以一幫助行為，幫助他人連續犯罪，則為幫助連續
    ，就幫助犯而言，僅有一次犯罪行為。(二)本案之正犯係取得
    被告所交付之玉山銀行帳戶、台東中小企銀帳戶、林園郵局
    帳戶之人，其先後向告訴人乙○○、丁○○、蔡宴榕詐騙財
    物，時間緊接，手法相同，顯係基於概括之犯意為之，正犯
    所為係刑法第339 條第1 項之詐欺取財罪之連續犯；(三)被告
    雖分別於94年5 月4 日、94年5 月17日，交付「國輝」系爭
    玉山銀行帳戶、台東中小企銀帳戶、林園郵局帳戶，係多次
    提供帳戶與同一人之犯行，各行為之獨立性極為薄弱，依一
    般社會觀念難以強行分離，是其各個舉動不過為犯罪行為之
    一部份，而接續完成整個犯罪，顯基於單一犯意接續所為，
    應論以一幫助犯（臺灣高等法院暨所屬法院94年度法律座談
    會研討結論亦同此旨）。檢察官認被告所為係連續犯，自有
    誤會，附此敘明；(四)核被告甲○○所為，係犯刑法第30條第
    1 項前段、第339 條第1 項之幫助連續詐欺取財罪。(五)被告
    前於91年間因毒品危害防制條例案件，分別經法院判處有期
    徒刑6 月、3 月確定，於92年9 月2 日執行完畢之事實，有
    臺灣高等法院被告前案紀錄表、臺灣高雄地方法院檢察署刑
    案資料查註紀錄表在卷可參，其受有期徒刑執行完畢後5 年
    內再犯有期徒刑以上之罪，為累犯，應依刑法第47條之規定
    ，加重其刑。又被告係幫助犯，依刑法第30條第2 項規定減
    輕其刑，其同時有刑之加重減輕事由，應依刑法第71條第1
    項之規定先加後減之。(六)爰審酌被告貪圖交付自己帳戶總共
    可獲得4,000 元之報酬，竟不僅將個人原先使用之玉山銀行
    帳戶，連同進而申請取得之台東中小企銀帳戶、林園郵局帳
    戶，全提供他人詐欺取財使用，紊亂社會正常交易秩序，並
    使不法之徒藉此輕易從事犯罪，檢警難以追查緝捕，所造成
    之危害非輕，惟念及被告犯後坦承犯行，尚有悔意，並斟酌
    上開告訴人所受之損失等一切情狀，量處如主文所示之刑，
    並諭知易科罰金之折算標準，以資懲儆。
據上論斷，應依刑事訴訟法第273 條之1 第1 項、第299 條第1
項前段，刑法第30條、第339 條第1 項、第47條、第71條第1 項
、第41條第1 項前段，罰金罰鍰提高標準條例第1 條前段、第2
條，判決如主文。
本案經檢察官丙○○到庭執行職務
中    華    民    國    95    年    2     月    9     日
                  刑事第十一庭  法  官  楊智守
以上正本證明與原本無異。
如不服本判決，應於判決送達後10日內，向本院提出上訴狀。
                                書記官  王美玲
中    華    民    國    95    年    2     月    9     日
附錄法條：
中華民國刑法第30條
幫助他人犯罪者，為從犯。雖他人不知幫助之情者，亦同。
從犯之處罰，得按正犯之刑減輕之。
中華民國刑法第339條
意圖為自己或第三人不法之所有，以詐術使人將本人或第三人之
物交付者，處5 年以下有期徒刑、拘役或科或併科1 千元以下罰
金。
以前項方法得財產上不法之利益或使第三人得之者，亦同。
前2項之未遂犯罰之。


司法院資訊處製作；財團法人民間司法改革基金會備份。
